【裁判字號】    95,交訴,116
【裁判日期】    970826
【裁判案由】    公共危險等
【裁判全文】
臺灣臺北地方法院刑事判決             95年度交訴字第116號
公  訴  人  臺灣臺北地方法院檢察署檢察官
被      告  乙○○
上列被告因公共危險等案件，經檢察官提起公訴（九十五年度調
偵字第五一三號），嗣因被告就被訴事實為有罪之陳述，經本院
告知簡式審判程序意旨，並聽取公訴人及被告之意見後，本院合
議庭裁定由受命法官獨任依簡式審判程序審理，判決如下：
    主  文
乙○○過失傷害人，處拘役拾日，如易科罰金，以銀元參佰元即
新臺幣玖佰元折算壹日；減為拘役伍日，如易科罰金，以銀元參
佰元即新臺幣玖佰元折算壹日。又駕駛動力交通工具肇事，致人
受傷而逃逸，處有期徒刑陸月，如易科罰金，以銀元參佰元即新
臺幣玖佰元折算壹日，減為有期徒刑參月，如易科罰金，以銀元
參佰元即新臺幣玖佰元折算壹日。
    事  實
一、被告乙○○於民國九十四年十月二十八日晚間十時二十分，
    駕駛車牌號碼為ＫＰ—二二七０號之自用小客車，欲由臺北
    市○○區○○路路底堤外停車場駛出並進入堤外道路時，本
    應注意車前狀況以及當時堤外道路上有無往來車輛並禮讓先
    行，且依當時天候與道路狀況均屬良好，並無不能注意之情
    況，竟疏於注意，貿然自停車場內駛出，以致其所駕駛之上
    揭車輛左前車輪，不慎擦撞當時沿臺北市○○區○○道路由
    北向南直行之甲○○所騎乘之ＫＢ八—七九八號重型機車車
    頭，甲○○因此人車倒地，並受有左肩背部淺部創傷（一公
    分乘以一公分）、雙側手肘淺部創傷（各約三公分）、左膝
    淺部創傷（二公分乘以二公分）、左小腿淺部創傷（二公分
    ）及左足踝韌帶傷害等傷害。乙○○明知甲○○因機車受其
    車輛擦撞致人車倒地，並因此而受有傷害，竟未下車察看，
    亦未對甲○○即時救護，隨即駕車逃逸，經甲○○記下車輛
    牌照號碼後，報警查獲。
二、案經甲○○訴由臺北市政府警察局萬華分局移送臺灣臺北地
    方法院檢察署檢察官偵查起訴。
      理  由
壹、程序方面：
    按本件被告乙○○所犯係死刑、無期徒刑、最輕本刑為3年
    以上有期徒刑以外之罪，其於準備程序就前揭被訴事實為有
    罪之陳述，經受命法官告知簡式審判程序之旨，並聽取其與
    公訴人之意見後，本院認無不得或不宜改依簡式審判程序進
    行之處，爰依刑事訴訟法第二百七十三條之一第一項、第二
    百八十四條之一，裁定本件由受命法官獨任進行簡式審判程
    序，合先敘明。
貳、實體方面：
一、訊據被告對於上揭犯罪事實坦承不諱，並經證人即被害人甲
    ○○、證人賴肇宏、林志誠於偵查中證述明確，復有中興醫
    院診斷證明書、道路交通事故現場圖、道路交通事故調查報
    告表(一)、(二)、台北市政府警察局萬華分局疑似道路交通事故
    肇事逃逸追查表車損及現場照片在卷可稽，是依前述補強證
    據，足資擔保被告於本院審理時所為前開任意性自白具有相
    當程度之真實性，而得使本院確信被告前述自白與事實相符
    ，揆諸刑事訴訟法第一百五十六條第一項「被告之自白，非
    出於強暴、脅迫、利誘、詐欺、違法羈押或其他不正之方法
    ，且與事實相符者，得為證據」及第2項「被告之自白，不
    得作為有罪判決之唯一證據，仍應調查其他必要之證據，以
    察其是否與事實相符」規定，本院自得採為論科之依據。
二、查刑法於九十四年二月二日修正公布，九十五年七月一日施
    行。而按行為後法律有變更者，適用行為時之法律，但行為
    後之法律有利於行為人者，適用最有利於行為人之法律，現
    行刑法第二條第一項訂有明文。此條規定乃與刑法第一條罪
    刑法定主義契合，而貫徹法律禁止溯及既往原則，係規範行
    為後法律變更所生新舊法律比較適用之準據法，是刑法第二
    條本身雖經修正，但刑法第二條既屬適用法律之準據法，本
    身尚無比較新舊法之問題，應一律適用裁判時之現行刑法第
    二條規定以決定適用之刑罰法律。另按：
  (一)被告行為時之刑法第二百八十四條第一項之法定刑為「六月
    以下有期徒刑、拘役或五百元以下罰金。」同法第三十三條
    第五款規定：「罰金為一元以上」，及罰金罰鍰提高標準條
    例第一條前段規定：「依法律應處罰金、罰鍰者，就其原定
    數額得提高為二倍至十倍。」是被告行為時罰金刑部分經提
    高後，為銀元一元以上一萬元以下，經折算為新臺幣三元以
    上三萬元以下。而修正後刑法第三十三條第五款規定：「罰
    金為新臺幣一千元以上」，另刑法施行法第一條之一規定：
    「中華民國94年1月7日刑法修正施行後，刑法分則編所定罰
    金之貨幣單位為新臺幣。94年1月7日刑法修正時，刑法分則
    編未修正之條有定有罰金者，自94年1月7日刑法修正施行後
    ，就其所定數額提高為三十倍。但72年6月26日至94年1月7
    日新增或修正之條文，就其所定數額提高為三倍」。刑法二
    百八十四條第二項前段係屬72年6月26日前之規定，是依上
    開規定，罰金部分應提高為三十倍。則刑法第二百八十四條
    第二項前段之罰金刑部分變更為新臺幣一千元以上三萬元以
    下。因此，比較上述修正前、後之刑罰法律，自以修正前刑
    法之相關規定及罰金罰鍰提高標準條例第一條前段法律規定
    ，較有利於被告。
  (二)修正施行前刑法第四十一條第一項前段係規定：犯最重本刑
    為五年以下有期徒刑以下之刑之罪，而受六個月以下有期徒
    刑或拘役之宣告，因身體、教育、職業、家庭之關係或其他
    正當事由，執行顯有困難者，得以一元以上三元以下折算一
    日，易科罰金；又依修正前罰金罰鍰提高標準條例第二條前
    段（現已刪除）規定，就其原定數額提高為一百倍折算一日
    ，亦即，以銀元三百元折算一日，經折算為新臺幣後，以新
    臺幣九百元折算一日。惟修正後之法律則規定：犯最重本刑
    為五年以下有期徒刑以下之刑之罪，而受六個月以下有期徒
    刑或拘役之宣告者，得以新臺幣一千元、二千元或三千元折
    算一日，易科罰金；比較修正前後之易科罰金折算標準，以
    施行前之規定，較有利於被告。
  (三)綜合上述各條文修正前、後之比較，揆諸修正後刑法第二條
    第一項前段、後段規定之「從舊、從輕」原則，自應適用被
    告行為時之法律，即修正前刑法之相關規定及罰金罰鍰提高
    標準條例第一條前段、修正前罰金罰鍰提高標準條例第二條
    規定，予以論處。
三、核被告因過失傷害人後逃逸，係犯修正前刑法第二百八十四
    條第一項過失傷害罪、第一百八十五條之四肇事逃逸罪；所
    犯上開二罪間，犯意各別、行為互殊，應分論併罰。爰審酌
    被告不慎撞及被害人騎乘之機車，致被害人受傷倒地，且肇
    事後非但未下車查看，反而駕車逃離現場，置受傷之被害人
    不顧，不僅影響被害人即時救護之時機，且危及被害人之生
    命、身體，實不足取；惟考量被告事後已與被害人達成和解
    ，賠償被害人之損失，此有匯款單及告訴人陳報狀等在卷可
    稽暨被告犯罪之動機、手段、目的等一切情狀，分別量處如
    主文所示之刑。又中華民國九十六年罪犯減刑條例於九十六
    年六月十五日制定，於九十六年七月十六日施行，而本件被
    告犯罪時間為九十四年十月二十八日，所受宣告之刑未逾有
    期徒刑一年六月，非屬該條例第三條第一項第十五款不得減
    刑之情形，依該條例第二條第一項第三款之規定，宣告之有
    期徒刑、拘役各減其刑期二分之一，並俱諭知易科罰金之折
    算標準。又本件被告於九十六年間因犯賭博案件，經台灣基
    隆地方法院以九十六年度基簡字第一四四一號判處有期徒刑
    二月確定，此有台灣高等法院被告前案紀錄表在卷可稽，是
    本件被告不宜宣告緩刑，附此敘明。
據上論斷，應依刑事訴訟法第二百七十三條之一、第二百九十九
條第一項前段，刑法第二條第一項前段、修正前刑法第二百八十
四條第一項、第一百八十五條之四、第四十一條第一項前段、罰
金罰鍰提高標準條例第一條前段、修正前罰金罰鍰提高標準條例
第二條，刑法施行法第三條之一第三項，現行法規所定貨幣單位
折算新臺幣條例第二條，中華民國九十六年罪犯減刑條例第二條
第一項第三款、第七條、第九條，判決如主文。
本案經檢察官王鑫健到庭執行職務
中    華    民    國    97    年    8     月    26    日
                          臺灣臺北地方法院刑事第八庭
                                    法  官 陳德民
上正本證明與原本無異。
如不服本判決，應於判決送達後10日內，向本院提出上訴狀。
                                    書記官  黃鈴容
中    華    民    國    97    年    8     月    26    日
附錄本件判決論罪科刑法條全文：
中華民國刑法第284條
（過失傷害罪）
因過失傷害人者，處6 月以下有期徒刑、拘役或5 百元以下罰金
，致重傷者，處1 年以下有期徒刑、拘役或5 百元以下罰金。
從事業務之人，因業務上之過失傷害人者，處1年以下有期徒刑
、拘役或1千元以下罰金，致重傷者，處3年以下有期徒刑、拘役
或2千元以下罰金。
中華民國刑法第185條之4
（肇事遺棄罪）
駕駛動力交通工具肇事，致人死傷而逃逸者，處6 月以上5 年以
下有期徒刑。


司法院資訊處製作；財團法人民間司法改革基金會備份。
